【裁判字號】    98,交聲,127
【裁判日期】    980227
【裁判案由】    違反道路交通管理處罰條例聲明異議
【裁判全文】
臺灣臺北地方法院交通事件裁定         98年度交聲字第127號
原處分機關  臺北市交通事件裁決所
異  議  人
即受處分人  甲○○
上列異議人即受處分人因違反道路交通管理處罰條例案件，對於
臺北市交通事件裁決所中華民國97年12月11日所為之處分（原處
分案號：北市裁罰字第裁22-AEW310146號）聲明異議，本院裁定
如下：
  主  文
異議駁回。
  理  由
一、按行車前應注意，汽車駕駛人及前座乘客均應繫妥安全帶。
    道路交通安全規則第89條第1項第5款定有明文。次按汽車行
    駛於道路上，其駕駛人或前座乘客未繫安全帶者，處駕駛人
    新臺幣（下同）1,500 元罰鍰，道路交通管理處罰條例第31
    條第1項亦有明文規定。
二、異議人即受處分人甲○○於民國97年11月26日17時39分許，
    駕駛車號HF-4025號自用小客車，行經臺北市○○○路○段、
    中正路口時，因未依規定繫安全帶，為臺北市政府警察局士
    林分局交通分隊員警黃智成當場攔停稽查取締，並以受處分
    人有違反前揭道路交通管理處罰條例第31條第1 項規定之行
    為掣單舉發，舉發員警將通知單通知聯交付收受，惟受處分
    人拒絕簽名，執勤員警乃以「拒簽」字樣註記，並告知通知
    單上所載應到案之時間、處所。嗣受處分人於應到案日期（
    即97年12月11日）前提出申訴，經臺北市交通事件裁決所函
    請原舉發單位臺北市政府警察局士林分局查覆調查結果，仍
    認受處分人有前開違規行為，原處分機關乃依前揭道路交通
    管理處罰條例第31條第1 項之規定，於97年12月11日裁處受
    處分人罰鍰1,500元。
三、受處分人固不否認其有於上開時間駕駛前揭自小客車行經該
    路段，而為員警攔停舉發之事實，惟否認有何違反道路交通
    管理處罰條例之行為，其經本院合法傳喚並未到庭陳述，據
    其所提出之聲明異議狀內容辯稱：當時伊確實遵守交通規則
    ，已按規定繫上安全帶，不知該名警員是眼花還是為了績效
    刻意誣陷，請該名警員提出相關證據等語。
四、經查：受處分人於前揭時地駕駛汽車未繫安全帶之違規情事
    ，業據證人即舉發本件違規事件之員警黃智成於本院調查時
    結證稱：本件交通違規係伊舉發，伊當時係執行中山北路5
    段、中正路口之交通管理指揮勤務，當時受處分人從中山北
    路要右轉中正路，因為路口的違規都是右轉的違規，受處分
    人彎過來時，很明顯的沒有扣安全帶，扣環沒有扣，安全帶
    的扣環還是吊在原來的位置，連拉都沒有拉，我就把他攔下
    來，告訴他違規情形後就開單了，受處分人當時有要求我變
    更輕一點的法條，但是我拒絕，我還是告訴他相關的法條，
    依法告發等語明確。衡諸證人於負有具結義務並可能受刑法
    偽證罪處罰之情形下，其所為證言之憑信性應可獲得擔保，
    且其於本院訊問時所為前開證述內容，就事發經過、取締過
    程均為清楚之描述，合於常情而無矛盾齟齬，渠復與受處分
    人本不認識，並無仇怨，衡情應無設詞陷害受處分人之必要
    ，是證人所述自得援為不利於受處分人之認定。又依道路交
    通管理處罰條例裁處行政罰事件，依據公法爭議之舉證責任
    分配法則，固應先由行政機關就其業已履踐相關正當法律程
    序，以及人民應受處罰之客觀違反法令行為，負證明之責，
    受處罰人就行政機關已為相當證明之前開事項，若主張欠缺
    主觀歸責條件或為其他抗辯，亦須就其所辯提出反證。而行
    政機關對於前開應為舉證事項，並非不得以執行查察取締勤
    務人員，依據調查人證之程序，使其就親歷事實提供不可替
    代之證明方法，受處罰人就該證人所述見聞經過之真實性倘
    有質疑，除依法定交互詢問程序加以檢驗外，亦不得僅因證
    人之個人身分、地位或與當事人之關係而謂其不得作證，或
    憑己意指為必須代以其他特定之證據方法，此在證人業已具
    結願依偽證罰則擔保證言可信之場合，尤屬當然。尤於當場
    舉發之交通違規事件，鑑於交通違規事實往往驟然而現、稍
    縱即逝，若硬性要求舉發員警不分違規情節，一律必須預留
    證據，俾便事後提出供法院審查，除有現實技術可行性之困
    難外，勢將大幅提高交通管理之行政成本，並嚴重削弱道路
    交通管理之行政效能，此絕非立法者制定道路交通管理法規
    之本意（臺灣高等法院94年度交抗字第344 號、93年度交抗
    字第873 號裁定參照）。從而，受處分人既未就執勤員警之
    舉發有誤提出相關證據以供調查，本院復查無任何證據足資
    證明執勤員警有捏造事實違法取締之情事，則尚難認受處分
    人之辯解為可採。是本件受處分人之違規行為堪予認定。
五、綜上所述，受處分人駕駛上開車號自小客車確有於前揭時地
    行駛於道路上未繫安全帶之違規行為，從而原處分機關依道
    路交通管理處罰條例第31條第1 項及違反道路交通管理事件
    統一裁罰基準表之規定裁處受處分人罰鍰1,500 元，核無違
    誤。是受處分人之異議為無理由，應予駁回。
六、據上論斷，應依道路交通案件處理辦法第19條，裁定如主文
    。
中    華    民    國    98    年    2     月    27    日
                  交通法庭  法  官  彭慶文
上正本證明與原本無異。
如不服本裁定，應於裁定送達後5日內向本院提出抗告狀。
                            書記官  陳怡君
中    華    民    國    98    年    3     月    3     日


司法院資訊處製作；財團法人民間司法改革基金會備份。
